【裁判字號】    90,易,708
【裁判日期】    900403
【裁判案由】    竊盜等
【裁判全文】
臺灣高雄地方法院刑事判決                            九十年度易字第七八號
    公  訴  人  臺灣高雄地方法院檢察署檢察官
    被      告  己○○
右列被告因竊盜案件，經檢察官提起公訴（八十九年度偵字第二０六七二號）及移送
併辦（台灣桃園地方法院檢察署八十九年度偵字第一二０三號、第一七三五一號），
本院判決如左：
    主  文
己○○連續竊盜，處有期徒刑拾月。
    事  實
一、己○○意圖為自己不法之所有，並基於概括之犯意，連續於下列時、地竊取財物
    ：
（一）民國八十九年九月十二日下午十一時許，先在高雄市○○區○○街二一七號華
      陽大飯店內不詳處所拾得乙○○租用之二三二室房門鑰匙一支及其所有之機車
      鑰匙二支後，竟變異持有為所有之意思而侵占入己，並基於竊盜之犯意，持其
      中之機車鑰匙二支前往該飯店旁防火巷機車停車處，逐一啟動每輛機車，當啟
      動乙○○所有車號ＺＪＱ—四八七號輕機車時，適為該飯店人員戊○○所發現
      ，己○○即丟棄該串鑰匙逃逸而未得手。嗣戊○○報警處理，警方人員前往該
      飯店三六三室詢問己○○時，己○○竟奪門而出，跳下該飯店旁防火巷後因體
      力不支而警方人員逮捕，並於其租用之三六三室中扣得房間鑰匙一支。
（二）八十九年十月三十一日上午九時許，在台北縣新莊市○○街十四弄十三號前，
      承前開竊盜之概括犯意，竊取甲○○所有停放於該處之ＨＴ—六一八六號自小
      客車一輛，得手後供己使用，嗣於同年十一月六日上午三時駕駛上開汽車行經
      桃園縣大園鄉埔心村十八鄰二十七號前為警攔檢查獲，並扣得上開汽車一輛。
（三）八十九年十一月八日下午十五時三十分許，在桃園縣桃園市○○路○段一０六
      號敏盛醫院內乘丙○○不注意之際，再竊取丙○○所有放置於桌上之易利信Ｔ
      １０行動電話一具，得手後，復於該院職員丁○○向病患收取醫藥費之際，搶
      奪醫藥費新台幣（下同）二萬一千元，得手後迅速逃逸（搶奪部分另由台灣桃
      園地方法院審理中），經丁○○追呼搶劫並報警後，為警在桃園市○○路○段
      與建興街口查獲，並扣得行動電話一具及現金二萬一千元等物。
二、案經高雄市政府警察局鹽埕分局移送台灣高雄地方法院檢察署檢察官偵查起訴。
    理  由
一、訊據被告己○○對於右揭事實欄（三）之事實坦承不諱，惟矢口否認有竊取鑰匙
    、機車及汽車之犯行，辯稱：伊是在華陽飯店停車棚拾獲機車鑰匙，啟動機車是
    為找尋鑰匙所有人為何人，後來將鑰匙交給飯店人員；ＨＴ—六一八六號自小客
    車是綽號「阿柱」之人所寄放，但「阿柱」沒回來找伊云云。經查：
（一）被告前揭事實欄（一）之犯行，業據被害人乙○○於警訊中指述綦詳，被告所
      拾獲上開機車及房門鑰匙等情，復有贓物認領保管收據一份附卷可稽，另被告
      啟動機車時被證人戊○○發現後，立即逃逸之事實，有證人戊○○（經傳未到
      ）於警訊中證述在卷，衡情拾獲鑰匙，應將該鑰匙交付飯店櫃檯人員即可，豈
      須藉啟動機車查詢機車所有人而追查鑰匙所有人之理，被告所辯顯與事理不符
      ；再者，若被告確實係為找尋鑰匙所有人，則其在啟動機車時見飯店人員即證
      人戊○○到場後立刻逃逸，而未將該鑰匙交予證人戊○○，亦與常理有違；況
      乙○○於警訊中陳稱：「我發覺有人開我房間門，我和室友李唯賓合力擋住房
      門後打電話通知櫃臺服務人員有人打開我的房門之後，約五分鐘許，櫃臺人員
      拿出一串兩支機車鑰匙給我指認‧‧‧無誤」、「並在己○○房間內梳妝台上
      找到我房內鑰匙」等語明確（警卷八十九年九月十三日偵訊筆錄），並有房門
      鑰匙一支扣案可佐（見卷附贓物認領保管收據），被告於審理中亦供承上情，
      僅辯稱：「（問：警察為何在你房間查到乙○○之房間鑰匙？）我撿到鑰匙時
      有先回房間」、「（問：你是否將機車與房間鑰匙分開？）我撿到時就是分開
      的」云云（九十年三月二十日審判筆錄）；然被告於警、偵訊中從未有撿到鑰
      匙後先回房間之陳述，衡情亦無於拾獲鑰匙後，保留其一而單獨持機車鑰匙試
      車以便歸還（如被告所辯）之理，參以被害人所述其房門曾遭人試圖打開，以
      及上開警方在被告房內扣得乙○○房門鑰匙一支等情，足見被告所辯純係卸責
      之詞，不足採信，被告確有侵占乙○○遺失鑰匙之意並持之竊取機車未遂之犯
      行無誤，此部分之侵占、竊盜犯行堪以認定。
（二）再查，被告事實欄（二）之犯行，亦據被害人甲○○於警訊中指訴明確，且有
      汽車一輛扣案可佐（見卷附贓物認領保管單一份），況被告於警訊中先辯稱：
      「是一個朋友綽號阿柱所交給我的」、「他‧‧‧說車已沒有油，要回家拿錢
      加油」云云（八十九年十一月六日偵訊筆錄），嗣於偵查中又稱：「（問：該
      車既沒油，為何你仍開動？）還有一點點油」、「（問：為何幫他？）他給我
      五百元」等語（八十九年十一月二十三日訊問筆錄），是果有「阿柱」之人且
      因該車沒油而回家拿錢加油並央託被告保管之情，被告豈能再發動該車駕駛？
      亦豈有交付五百元請被告暫為保管之理？其前後所述矛盾之處甚明，參以被告
      供稱「阿柱（助）」係當天在路上認識的朋友，不知其真實姓名，則衡情豈有
      初次見面即將車輛交被告保管之理？是被告所辯顯係卸責之詞，不足採信。此
      外，復有台北縣警察局車輛失竊證明單一份在卷可考，被告此部分之竊盜犯行
      堪以認定。
（三）末查，被告事實欄（三）之犯行，業據被告於審理中自白不諱，核與證人丁○○於偵查中結證情節相符，並有行動電話一支扣案可考（見卷附搜索扣押證明
      筆錄），堪信其自白與真實相符。此部分之事證明確，被告竊盜犯行亦足認定
      。
二、核被告所為，係犯刑法第三百三十七條侵占遺失物罪及同法第三百二十條第一項
    、第三項之竊盜罪及竊盜未遂罪。其多竊盜犯行，時間緊接，所犯係構成要件相
    同之罪名，顯係出於概括之犯意為之，為連續犯，爰依刑法第五十六條之規定論
    以最重之竊盜既遂罪，並加重其刑。所犯侵占遺失物罪與連續竊盜罪二罪間，有
    方法結果之牽連關係，應從一重之連續竊盜罪處斷。公訴意旨認被告所犯上開二
    罪間犯意各別，行為互殊，應分論併罰，固屬卓見；然查機車及房門鑰匙僅得用
    以開啟特定機車及房門，除此之外並無獨立之財產價值，被告拾得後侵占入己，
    顯係為供竊取該特定機車之用，是其侵占行為應屬竊盜行為之方法行為，二者間
    具有方法目的之牽連關係無誤，公訴人未斟酌此點，而認被告所犯上開二罪應分
    論併罰，尚有未洽。又公訴人雖僅就八十九年九月十二日之侵占、竊盜犯行提起
    公訴，然檢察官就犯罪事實一部起訴者，其效力及於全部，本件被告八十九年十
    月三十一日、八十九年十一月八日所為竊盜之犯罪事實，與前揭論罪科刑之部分
    ，有連續犯之關係，為裁判上一罪，已如前述，本院自應一併加以裁判。查被告
    年輕力壯，不知勤勉工作，徒思不勞而獲，爰審酌其犯罪之動機、目的、手段，
    其品性、生活狀況、智識程度、犯罪所生之損害，及犯罪後飾詞狡辯，未見悔意
    等一切情狀，量處如主文所示之刑，以資懲儆。
據上論斷，應依刑事訴訟法第二百九十九條第一項前段、刑法第五十六條、第三百三
十七條、第三百二十條第一項、第三項、第五十五條、罰金罰鍰提高標準條例第一條
前段、第二條，判決如主文。
本案經檢察官楊慶瑞到庭執行職務。
中      華      民      國    九  十    年      四      月      三      日
                                  臺灣高雄地方法院刑事第三庭
                                      法  官  葉  啟  洲
右正本證明與原本無異。
如不服本判決，應於判決送達後十日內，向本院提出上訴狀。
                                      書記官  盧  雅  婷
中      華      民      國    九  十    年      四      月      三      日


司法院資訊處製作；財團法人民間司法改革基金會備份。
